臺灣新竹地方法院刑事判決　　　　　　　94年度交訴字第63號
公　訴　人　臺灣新竹地方法院檢察署檢察官
被　　　告　甲○○
上列被告因業務過失致死等案件，經檢察官提起公訴（94年度偵
字第5708號），本院依簡式審判程序判決如下：
    主  文
甲○○從事業務之人，因業務上之過失致人於死，處有期徒刑肆
月，如易科罰金，以佰元折算壹日。緩刑貳年。
    事  實
一、甲○○係華碩國際物流有限公司營業用大貨車司機，平日以
　　駕駛營業用大貨車載運貨物為業，為從事駕駛業務之人，於
　　民國94年6月17日駕駛車牌號碼816-GS號營業用大貨車，沿
    新竹市○○路由南往北方向行駛，迨於同日17時40分許，途
　　經新竹市○○路○段677巷巷口，本應注意車輛於交岔路口10
    公尺內不得臨時停車，及臨時停車時，應依車輛順行方向緊
    靠道路右側，其右側前後輪胎外側距離緣石或路面邊緣不得
    逾60公分之規定，而依當時情形，又無不能注意之情形，竟
    疏於注意，將上開營業用大貨車斜停置於越過停止線1.3 公
    尺，左前方距機車道右側邊線1.2公尺，左後方距機車道
    右側邊線0.5公尺。適同一時地湯媛玲無照駕駛車牌號碼
    PA3-9 75號重型機車搭載其年僅9歲之弟弟湯維智，自同向
    後方駛至，亦應注意車前狀況，而依當時情形，又無不能注
    意之情形，竟疏於注意，由於雙方有上述之疏失，遂撞擊甲
    ○○所駕駛停置於該處之上開營業用大貨車，致人、車倒地
    ，使湯媛玲受有嚴重頭部外傷併臉部嚴重撕裂傷之傷害，經
    送往南門綜合醫院急救，到院前已死亡，湯維智則受有頭部
    外傷併腦震盪、臉部挫傷併擦傷之傷害（湯維智傷害部分，
    業據告訴人乙○○撤回告訴，詳後述）。甲○○於肇事後，
    在未經有偵查犯罪之機關或公務員發覺為犯嫌前，待員警前
    往現場處理時，尚停留於現場，並當場承認為肇事人，自首
    而接受裁判。
二、案經乙○○訴由新竹市警察局第三分局報請臺灣新竹地方法
    院檢察署檢察官相驗後自動檢舉偵查起訴。
    理  由
壹、本件被告甲○○所犯業務過失致人於死罪，非死刑、無期徒
    刑、最輕本刑為三年以上有期徒刑之罪，或非高等法院管轄
    第一審之案件，被告於本院準備程序進行中，就被訴事實為
    有罪之陳述，經本院合議庭認合於新修正刑事訴訟法第273
    條之1之規定，裁定進行簡式審判程序，均合先敘明。
貳、有罪部分：
一、訊據被告甲○○對於上揭時地，駕駛車牌號碼816-GS號營業
    用大貨車，暫停在上開交岔路口卸貨時，遭被害人湯媛玲所
    騎乘之車牌號碼PA3-975號重機車撞擊，因而發生本件交通
    事故並使被害人湯媛玲死亡、湯維智受傷之事實於警、偵訊
    中及本院行準備程序、簡式審判程序時均坦承不諱，核與告
    訴人即湯媛玲、湯維智之父乙○○於警、偵訊中、被害人之
    家屬即湯媛玲之夫戴誌華於警訊時陳述情節大致相符，並經
    證人即發現本件交通事故並打電話報警之路人曾詩凱於警訊
    時證述屬實（見相驗卷第6至12、33、34 頁），復有道路交
    通事故調查報告表（一）、（二）、現場圖、照片16幀等在
    卷可稽（見相驗卷第13至23頁）。按汽車臨時停車時，交岔
    路口10公尺內不得臨時停車，又臨時停車時，應依車輛順行
    方向緊靠道路右側，其右側前後輪胎外側距離緣石或路面邊
    緣不得逾60公分，道路交通安全規則第111條第1項第2款、
    第2項分別定有明文，而被告既係從事駕駛業務，駕駛車輛
    暫停於路邊卸貨，理當注意前揭規定；況肇事當時天候晴、
    日間自然光線、路面乾燥、無缺陷、無障礙物、視距良好等
    情，亦有道路交通事故調查報告表（一）附卷可稽，依照當
    時之情形，被告並無不能注意之情事，而疏未注意遵守上開
    交通安全規則之規定，則其對於本件車禍肇事顯有過失責任
    至明。另本件經送鑑定結果認：「湯媛玲無照駕駛重機車未
    注意車前狀況撞擊停止中車輛為肇事主因。甲○○駕駛營大
    貨車在路口10公尺內未儘靠右停車影響他車通行為肇事次因
    。」，此有臺灣省竹苗區車輛行車事故鑑定委員會94年8月2
    2日竹苗鑑940393字第0945302832號函暨其所附之鑑定意見
    書1份在卷為憑（見相驗卷第53至56頁）。末查，被害人湯
    媛玲確因本件車禍致受頭部外傷合併出血等傷害，經送醫急
    救後不治死亡等情，有南門綜合醫院乙種診斷證明書，並經
    臺灣新竹地方法院檢察署檢察官督同法醫師相驗屬實，製有
    勘驗筆錄、相驗屍體證明書及驗斷書各1份存卷可查（見相
    驗卷第27、32、37、40至48頁），被告之過失行為與被害人
    湯媛玲之死亡結果間，有相當因果關係，應堪認定。綜上所
    述，本件事證明確，被告業務過失致死犯行，堪以認定，應
    予依法論科。
三、核被告甲○○所為，係犯刑法第276條第2項之業務過失致死
    罪。又被告於本件車禍發生後，在未被有偵查犯罪職權之機
    關或公務員查知其為犯人前，即主動囑託路人報案，嗣警方
    到達現場時，並自承犯罪及表示願受裁判之意一節，除據被
    告自承在卷，且有新竹市○○○道路交通事故肇事人自首情
    形紀錄表1紙為據，足認被告該行為符合自首之要件，應依
    刑法第62條前段之規定減輕其刑。爰審酌被告於本件車禍之
    發生，其為肇事次因，過失程度較輕，惟造成被害人一死一
    傷，仍值非難，兼衡被告犯後坦認犯行，態度良好及其業與
    告訴人達成民事和解，有本院94年度竹調字第294號調解筆
    錄1份可按等一切情狀，量處如主文所示之刑，並諭知易科
    罰金之折算標準。末查被告素行良好，前未曾犯罪受有期徒
    刑以上刑之宣告，此有臺灣新竹地方法院檢察署刑案資料查
    註紀錄表及臺灣高等法院被告前案紀錄表各1份在卷可稽，
    其因一時失慮，致罹刑典，事後已坦承犯行，深具悔意，經
    此刑之宣告後，應知警惕而無再犯之虞，尚無予剝奪人身自
    由之必要，本院因認暫不執行其刑為當，爰併予以宣告緩刑
    2 年，以啟自新。
參、不另為不受理部分
一、公訴意旨另以：被告甲○○係華碩國際物流有限公司營業用
    大貨車司機，平日以駕駛營業用大貨車載運貨物為業，為從
    事駕駛業務之人，於民國94年6月17日駕駛車牌號碼816-GS
    號營業用大貨車，沿新竹市○○路由南往北方向行駛，迨於
    同日17時40分許，途經新竹市○○路○段677巷巷口，本應注
    意車輛於交岔路口10公尺內不得臨時停車，及臨時停車時，
    應依車輛順行方向緊靠道路右側，其右側前後輪胎外側距離
    緣石或路面邊緣不得逾60公分之規定，而依當時情形，又無
    不能注意之情形，竟疏於注意，將上開營業用大貨車鈄停置
    於越過停止線1.3公尺，左前方距機車道右側邊線1.2公尺，
    左後方距機車道右側邊線0.5公尺。適同一時地湯媛玲無照
    駕駛車牌號碼PA3-975號重型機車搭載其年僅9歲之弟弟湯維
    智，自同向後方駛至，亦應注意車前狀況，而依當時情形，
    又無不能注意之情形，竟疏於注意，由於雙方有上述之疏失
    ，遂撞擊甲○○所駕駛停置於該處之上開營業用大貨車，致
    人、車倒地，使湯維智受有頭部外傷併腦震盪、臉部挫傷併
    擦傷之傷害，因認被告此部分所為，涉犯刑法第284條第2項
    前段之業務過失傷害罪嫌。
二、按告訴乃論之罪，告訴人於第一審辯論終結前得撤回告訴；
    告訴經撤回者，應諭知不受理之判決；刑事訴訟法第238條
    第1項及第303條第3款分別定有明文。
三、公訴人認被告涉犯刑法第284條第2項前段之業務過失傷害罪
    嫌，依同法第287條之規定，須告訴乃論，茲因告訴人乙○
    ○於本院準備程序時撤回告訴，有聲請撤回告訴狀1紙在卷
    可證，依上述說明，本應為此部分不受理判決之諭知，惟公
    訴人認被告此部分犯行與上述論罪科刑被告業務過失致死罪
    部分，有想像競合犯之裁判上一罪關係，爰不另為不受理之
    諭知，附此敘明。
據上論斷，應依刑事訴訟法第273條之1第1項、第299條第1項前
段，刑法第276條第2項、第62條前段、第41條第1項、第74條第1
款，罰金罰鍰提高標準條例第1條前段、第2條，判決如主文。
本案經檢察官魏廷勳到庭執行職務。
中　　華　　民　　國　　94　　年　　12　　月　　30　　日
                  交通法庭    法  官  蔡欣怡
以上正本證明與原本無異。
如不服本判決，應於判決送達後10日內向本院提出上訴狀 (應附
繕本 )，上訴於臺灣高等法院。
                              書記官  謝國聖
中　　華　　民　　國　　94　　年　　12　　月　　30　　日
附錄本案論罪科刑法條全文：
刑法第276條
因過失致人於死者，處二年以下有期徒刑、拘役或二千元以下罰
金。
從事業務之人，因業務上之過失犯前項之罪者，處五年以下有期
徒刑或拘役，得併科三千元以下罰金。
